臺灣士林地方法院刑事判決　　　　　　　　　　　　　　九十年度訴字第四一一號
　　公　訴　人　臺灣士林地方法院檢察署檢察官
　　被　　　告　丙○○
右列被告因違反槍砲彈藥刀械管制條例等案件，經檢察官提起公訴（九十年度偵字第
三二二八、三五九九、四七八六號），本院判決如左：
    主  文
丙○○變造國民身分證，足以生損害於公眾及他人者，累犯，處有期徒刑肆月，扣案
變造之「志忠」國民身分證影本上丙○○之彩色照片壹枚及丙○○影印之國民身分
證影本壹紙，均沒收。又未經許可，持有其他可發射子彈具有殺傷力之手槍，累犯，
處有期徒刑壹年捌月，併科罰金新臺幣壹拾萬元，罰金如易服勞役以新臺幣玖佰元即
銀元參佰元折算壹日，扣案之仿WALTHER廠半自動手槍製造更換土造金屬槍管改造具
有殺傷力之塑膠玩具手槍壹枝（槍枝管制編號0000000000號）及具有殺傷力之口徑
7.65mm制式半自動手槍彈（彈底標記均為"FN*"）貳顆，均沒收。又意圖為自己不法
之所有，以恐嚇使人將第三人之物交付，累犯，處有期徒刑貳年陸月。應執行有期徒
刑肆年肆月，併科罰金新臺幣壹拾萬元，罰金如易服勞役以新臺幣玖佰元即銀元參佰
元折算壹日，扣案變造之「志忠」國民身分證影本上丙○○之彩色照片壹枚、丙○
○影印之國民身分證影本壹紙、仿WALTHER廠半自動手槍製造更換土造金屬槍管改造
具有殺傷力之塑膠玩具手槍壹枝（槍枝管制編號0000000000號）及具有殺傷力之口徑
7.65mm制式半自動手槍彈（彈底標記均為"FN*"）貳顆，均沒收。
    事  實
一、丙○○於民國八十四年間，因犯竊盜罪，經本院以八十四年度少易第一一號判處
    有期徒刑六月，緩刑三年確定。復於八十五年間，因犯妨害自由等罪，經本院以
    八十五年度易字第二五四二號判決應執行有期徒刑六月確定，刑期起算日期為八
    十六年十月十八日，指揮書執畢日期為八十六年十月二十三日。又於八十六年間
    ，因犯傷害罪，經本院以八十六年度易字第二五五九號判處有期徒刑六月確定，
    刑期起算日期為八十六年十二月三十一日，指揮書執畢日期為八十七年六月三十
    日。再於八十六年間，因犯搶奪罪，經臺灣板橋地方法院以八十六年度訴字第二
    六四一號判處有期徒刑十月確定，接續前開案件執行，刑期起算日期為八十七年
    七月一日，指揮書執畢日期為八十八年一月六日。嗣前開竊盜罪經撤銷緩刑，自
    八十八年一月七日起接續執行，指揮書執畢日期為八十八年四月十四日。繼於八
    十六年間，因犯竊盜罪，經臺灣板橋地方法院判處有期徒刑五月確定（自前科表
    中均查無案號），刑期起算日期為八十八年五月十日，指揮書執畢日期為八十八
    年十月九日。另於八十七年間，因違反電信法等案件，經本院以八十七年度訴字
    第一三八號判處有期徒刑五月確定，接續上開案件執行，刑期起算日期為八十八
    年十月十日，指揮書執畢日期為八十九年三月九日，於八十九年三月七日縮刑期
    滿執行完畢（構成累犯）。
二、丙○○有右揭犯罪科刑執行紀錄，猶不知悔改，而為下列行為：
  (一)於八十九年十二月三日某時，在臺北市士林區○○○街○段一二四巷六弄十號住
    處，拾獲友人李德興至其家中作客時所遺留在上開住處遺失之國民身分證影本乙
    紙、汽車駕駛執照正本乙紙（志忠於八十八年十月二十一日晚上在臺北市○○
    區○○街公共電話亭遺失，為不詳人所拾獲），竟意圖為自己不法之所有，將之
    侵占入己。並為租車方便之用，於八十九年十二月三日晚上，在前揭住處，將自
    己彩色照片乙枚換貼在「志忠」國民身分證影本正面上，並加以影印，在影印
    所得之證件背面住址欄上重新描寫，另為使證件筆跡前後一致，可供使用，即在
    原拾得之已換貼自己彩色照片之國民身分證影本正面，重新填寫「志忠」姓名
    欄、出生年月日欄、發照日期欄、身分證字號欄，在國民身分證影本背面父母欄
    重新填寫「為靜」、「陳巧」、職業欄改為「傳播業」、役別欄改為「預官」
    並填寫不實之住址欄資料，而變造國民身分證，足以生損害於戶政機關管理國民
    身分證之正確性及志忠。嗣丙○○於八十九年十二月四日下午二時十分許，侵
    入甲○○位於臺北市○○區○○街一六六號二樓住處竊取財物時（竊盜部分另移
    臺灣臺北地方法院併案審理），將其所有之咖啡色外套及黑色皮夾遺留現場，內
    有「志忠」之國民身分證影本二紙、汽車駕駛執照正本乙紙，而為警查獲。
  (二)丙○○於九十年二月四日下午某時，在臺北市○○區○○街二０八號地下一樓，
    拾獲仿WALTHER廠半自動手槍製造更換土造金屬槍管改造具有殺傷力之塑膠玩具
    手槍乙枝（槍枝管制編號0000000000號）及具有殺傷力之口徑7.65mm制式半自動
    手槍彈（彈底標記均為"FN*"）二顆，未經許可持有之，而於同日下午二時許，
    在上址一樓張送妹住處把玩上揭槍、彈時，向在場之張送妹、蕭明棟、曾俊維等
    人表示該槍、彈為自己所有。迨同日下午六時許，蕭明棟乘丙○○外出之際，將
    前開槍、彈以毛巾包裏後，放在黑色手提包內，委請不知情之吳本生丟棄。嗣於
    九十年二月六日晚上十一時三十分許，為警在臺北市○○區○○路四段五十八巷
    三十一弄二號後方水溝旁，起出該等槍、彈。
  (三)丙○○意圖為自己不法之所有，於九十年二月二十四日凌晨二時十四分許，至臺
    北市○○區○○街一五二之一號一樓ＯＫ便利商店，頭戴黑色全罩式安全帽及頭
    套，手戴手套，右手持西瓜刀，左手持註明「搶劫，不要動，把錢給我」之紙條
    及塑膠袋，恐嚇店員陳致龍交付財物，致陳致龍心生畏懼，交付收銀機內現金新
    臺幣（下同）一千零五十元及遠傳易付卡二張、儲值易付卡四張、集字對對碰卡
    乙張、集時行樂卡乙張、中華電信如意卡乙張、ＳＩＭ卡乙張，得手後騎乘機車
    逃逸，並將一千零五十元花用完畢，嗣經警於九十年七月五日持搜索票前往臺北
    市士林區○○○街○段一二四巷六弄十號一樓地下室丙○○住所搜索，起出上開
    卡片。
三、案經臺北市政府警察局士林分局報請臺灣士林地方法院檢察署檢察官偵查起訴。
    理  由
一、訊據被告丙○○對於侵占志忠國民身分證影本、駕駛執照正本後進而變造國民
    身分證影本，另未經許可，持有其他可發射子彈具有殺傷力之手槍、子彈，及至
    ＯＫ便利商店恐嚇取財等行為，均坦承不諱，且有下列證據證明被告之犯行：
  (一)犯罪事實欄二、(一)部分：
    證人志忠於偵查中結證：其於八十八年十月二十一日晚上九時許，在臺北市○
    ○區○○街公共電話亭遺失皮包，內有身分證、駕照、行照等語明確（九十年度
    偵字第四七八六號卷第五十五頁正面以下），復有證人志忠所提八十八年十月
    二十二日補發之身分證影本附卷可稽（九十年度偵字第四七八六號卷第六十頁以
    下），其證言堪以採信。另質之證人乙○○結證稱：伊確於八十九年十二月三日
    至被告家中等李德興，當日李德興曾到過被告住處等情（本院九十年十二月二十
    七日訊問筆錄），又證人甲○○於偵查中證述：伊家中發現被告之外套，內有皮
    夾，有被告及志忠之證件等語在卷（九十年度偵字第四七八六號卷第十一頁正
    面以下、第二十頁正面以下），而經採取甲○○住家現場遺留煙蒂比對，確為被
    告所遺留，有內政部警政署刑事警察局九十年二月二十一日（九十）刑醫字第六
    六九一號鑑驗書附卷可按（九十年度偵字第三二二八號卷第七十頁），此外並有
    被告遺留甲○○住處夾克、皮夾照片三幀在卷足憑（九十年度偵字第四七八六號
    卷第二十四、二十五頁），及志忠駕駛執照正本乙紙、變造之志忠國民身分
    證影本二紙扣案可資佐證。
  (二)犯罪事實欄二、(二)部分：
    證人蕭明棟、張送妹、曾俊維於檢察官偵查時均證述：被告於九十年二月四日下
    午，在臺北市○○區○○街二０八號一樓張送妹住處，把玩手槍、子彈，並表示
    係在地下室撿到，嗣蕭明棟乘被告外出時，委請不知情之吳本生拿去丟等語綦詳
    （證人蕭明棟部分參九十年度核退字第一００號卷第七頁以下、九十年度偵字第
    三五九九號卷第二十頁以下、第八十三頁以下、第九十六頁背面；證人張送妹部
    分參九十年度偵字第三五九九號卷第一０二頁以下；證人曾俊維部分參九十年度
    偵字第三五九九號卷第九十六頁背面），證人吳本生則證述：槍彈係蕭明棟要其
    拿去丟棄等語在卷（九十年度核退字第一００號卷第八頁），互核相符。扣案之
    手槍乙枝及子彈二顆經送鑑定結果，手槍乙枝（槍枝管制編號0000000000號），
    認係由仿WALTHER廠半自動手槍製造之塑膠玩具手槍更換土造金屬槍管改造而成
    ，雖不具復進簧，惟仍可供擊發子彈使用，認具殺傷力，子彈二顆，認均係口徑
    7.65mm制式半自動手槍彈（彈底標記均為"FN*"），均具殺傷力，有內政部警政
    署刑事警察局九十年二月十四日刑鑑字第一六三三四號鑑驗通知書、照片十二幀
    在卷可佐（九十年度核退字第一００號卷第十五頁、九十年度偵字第三五九九號
    卷第三頁至第八頁、第三十二頁至第三十五頁）。
  (三)犯罪事實欄二、(三)部分：
    證人即ＯＫ便利商店店員陳致龍結證：九十年二月二十四日凌晨二時十四分許，
    被告頭戴黑色全罩式安全帽、頭套，手戴手套，持西瓜刀及註明「搶劫，不要動
    ，把錢給我」之紙條，恐嚇其交付財物，被告曾一度揮舞西瓜刀，後將刀子收起
    ，口氣比較凶，未為其他抑制或侵害其身體之行為，其因恐不從被告指示，會招
    致危險，而心生畏懼，遂交付一千餘元及電話卡、易付卡等財物，並於偵查時當
    庭指認被告後稱聲音、體型、走路行態均像被告等情屬實（九十年度偵字第三二
    二八號卷第二十頁、第六十三頁正面以下、第九十頁正面以下），復有ＯＫ便利
    商店監視錄影帶乙捲、檢察官九十年四月二十日、七月三日勘驗筆錄附卷供參（
    九十年度偵字第三二二八號卷第六十一頁、第一一三頁背面勘驗筆錄及第二十九
    頁至第三十一頁照片），另有九十年七月五日搜索扣押證明筆錄在卷，可證被告
    將恐嚇所得財物遠傳易付卡二張、儲值易付卡四張、集字對對碰卡乙張、集時行
    樂卡乙張、中華電信如意卡乙張、ＳＩＭ卡乙張，放置其位於臺北市士林區○○
    ○街○段一二四巷六弄十號一樓住處地下室（九十年度偵字第三二二八號卷第一
    二二頁）。
    綜上所述，被告自白均與事實相符，其犯行洵堪認定，應依法論科。
二、按國民身分證屬於品行能力服務相類證書之一種；而影本與原本可有相同之效果
    ，如將原本予以影印後，將影本之部分內容竄改，重加影印，其與無制作權人將
    其原本竄改，作另一表示其意思者無異，應成立變造文書罪（最高法院六十八年
    度臺上字第三六一二號判例意旨、七十二年十二月十三日第十四次刑事庭會議決
    議參照）。核被告所為，犯罪事實二、(一)部分，係犯刑法第二百十二條之變造特
    種文書罪、第三百三十七條之侵占遺失物罪；犯罪事實二、(二)部分，係犯槍砲彈
    藥刀械管制條例第十一條第四項之未經許可，持有其他可發射子彈具有殺傷力之
    手槍罪、第十二條第四項之未經許可持有子彈罪；犯罪事實二、(三)部分，係犯刑
    法第三百四十六條第一項之恐嚇取財罪。被告侵占遺失物之目的在於變造特種文
    書，所犯上開二罪間，有方法結果之牽連關係，應依刑法第五十五條之規定，從
    一重之變造特種文書罪處斷。被告未經許可以一行為持有其他可發射子彈具有殺
    傷力之槍砲及子彈，觸犯槍砲彈藥刀械管制條例第十一條第四項、第十二條第四
    項之罪名，為想像競合犯，應刑法第五十五條之規定，從一重之槍砲彈藥刀械管
    制條例第十一條第四項之罪處斷。其所犯變造特種文書罪、未經許可，持有其他
    可發射子彈具有殺傷力之槍砲罪及恐嚇取財罪之間，犯意各別，行為互殊，罪名
    有異，應予分論併罰。又查被告有事實欄所載之犯罪科刑執行情形，此有臺灣高
    等法院檢察署刑案紀錄簡覆表、臺灣高等法院被告全國前案紀錄表在卷可憑，其
    受有期徒刑之執行完畢後，五年以內再犯本件有期徒刑以上之罪，係屬累犯，應
    依刑法第四十七條之規定各加重其刑。爰審酌被告生活狀況、智識程度、變造國
    民身分證之動機在於掩飾身分，雖未及行使，然對於戶政管理之正確性及被害人
    忠志所生損害非輕、未經許可持有其他可發射子彈具有殺傷力之槍砲、子彈，
    對於社會治安所生危害非淺、年輕力壯卻不思進取，持刀至便利商店恐嚇取財，
    危害店員人身安全，影響社會善良風氣甚鉅及犯罪後尚知坦承之態度等一切情狀
    ，分別量處如主文所示之刑，併科罰金部分並諭知易服勞役之折算標準，並定其
    應執行之刑，就併科罰金部分並諭知易服勞役之折算標準。
三、扣案變造之「志忠」國民身分證影本上被告之彩色照片乙枚及被告將「志忠
    」國民身分證影本換貼自己照片後加以影印所得之國民身分證影本乙紙，分別係
    被告所有供犯罪所用及因犯罪所得之物，爰各依刑法第三十八條第一項第二款、
    第三款規定宣告沒收。扣案之仿WALTHER廠半自動手槍製造更換土造金屬槍管改
    造具有殺傷力之塑膠玩具手槍乙枝（槍枝管制編號0000000000號）、具有殺傷力
    之口徑7.65mm制式半自動手槍彈（彈底標記均為"FN*"）二顆，係違禁物，應依
    刑法第三十八條第一項第一款之規定宣告沒收。至被告犯恐嚇取財罪所用之西瓜
    刀、安全帽、頭套及手套等物，經警於九十年六月六日持搜索票前往被告臺北縣
    三重市○○街一五一號三樓之二租屋處搜索無著，無證據證明其尚存在，為避免
    將來執行上之困難，爰不宣告沒收，附此敘明。
據上論斷，應依刑事訴訟法第二百九十九條第一項前段，槍砲彈藥刀械管制條例第十
一條第四項、第十二條第四項，刑法第十一條前段、第二百十二條、第三百三十七條
、第三百四十六條第一項、第五十五條、第四十七條、第四十二條第二項、第五十一
條第五款、第三十八條第一項第一款、第二款、第三款，罰金罰鍰提高標準條例第一
條前段、第二條，判決如主文。
本案經檢察官吳怡明到庭執行職務。
中      華      民      國      九十一      年    二    月      二十    日
                                        臺灣士林地方法院刑事第四庭
                                            法  官  黃  潔  茹
右正本證明與原本無異。
如不服本判決應於送達後十日內向本院提出上訴狀。
                                            書記官  柳  瑞  宗
中      華      民      國      九十一      年    三    月      十九    日
附錄本案論罪科刑法條：
刑法第二百十二條、第三百三十七條、第三百四十六第一項、槍砲彈藥刀械管制條例
第十一條第四項、第十二條第四項
刑法第二百十二條：
偽造、變造護照、旅券、免許證、特許證及關於品行、能力、服務或其他相類之證書
、介紹書，足以生損害於公眾或他人者，處一年以下有期徒刑，拘役或三百元以下罰
金。
刑法第三百三十七條：
意圖為自己或第三人不法之所有，而侵占遺失物、漂流物或其他離本人所持有之物者
，處五百元以下罰金。
刑法第三百四十六條第一項：
意圖為自己或第三人不法之所有，以恐嚇使人將本人或第三人之物交付者，處六月以
上五年以下有期徒刑，得併科一千元以下罰金。
槍砲彈藥刀械管制條例第十一條第四項：
未經許可，持有、寄藏或意圖販賣而陳列第一項所列槍砲者，處一年以上七年以下有
期徒刑，併科新臺幣七百萬元以下罰金。
槍砲彈藥刀械管制條例第十二條第四項：
未經許可，持有、寄藏或意圖販賣而陳列子彈者，處五年以下有期徒刑，併科新臺幣
三百萬元以下罰金。
